臺灣高等法院高雄分院刑事裁定　　　　　96年度聲再字第61號
再審聲請人
即受判決人　甲○○
上列聲請人因過失傷害案件，對於本院96年度交上易字第45號中
華民國96年5 月28日確定判決（臺灣高雄地方法院95年度交簡上
字第180 號、臺灣高雄地方法院檢察署95年度偵字第8700號），
聲請再審，本院裁定如下：
    主  文
再審之聲請駁回。
    理  由
一、聲請意旨略以：(一)原確定判決針對證人即臺灣省高屏澎區車
    輛行車事故鑑定委員會鑑定人馬榮華證稱被告甲○○對本件
    車禍事故並無肇事原因不負過失責任等有利被告之證詞漏未
    審酌，其捨棄不予採用，亦未說明其捨棄之理由。(二)聲請人
    甲○○於審理中一再主張本件車禍有信賴保護原則適用之抗
    辯，惟原確定判決徒以「被告車係正面與告訴人之機車相撞
    」，即認定被告有未注意車前狀況之過失，就此足生影響於
    判決之重要抗辯漏未審酌，亦未說明為何不予採納之理由。
    (三)原確定判決認定被告有未注意車前狀況之過失，完全未考
    慮被告見到告訴人突然違規左轉至其車道時，兩車之距離如
    何，且依動力機械車輛之物理性之作用，事實上被告不可能
    在見到告訴人左轉時立即煞停以避免車禍之發生，本件有罪
    判決所為論述違背經驗法則與論理法則。又原確定判決理由
    欄第1 項第1 點先認定「被告甲○○車速僅20幾公里，理應
    有足夠時間反應煞車以避免車禍發生」，嗣於理由第1 項第
    2 點則認定「被告所駕自小客車車頭凹陷嚴重，足見其撞擊
    力非輕，被告甲○○車速應該非慢，其中正面與告訴人之機
    車相撞，應有未注意車前狀況之情形」，原確定判決就被告
    之車速如何而導致車禍之發生，前後之論述顯相矛盾。上開
    各節有對重要證據未詳予審酌之違失，爰依法聲請再審等語
    。
二、經查：
  (一)聲請人甲○○確實涉犯過失傷害之事實，及據以認定該事實
    之證據，均已於原確定判決詳予審酌、論斷，並說明臺灣省
    高屏澎區車輛行車事故鑑定委員會鑑定認「甲○○駕駛自小
    客車無肇事因素」一節，暨證人李怡欣之證言俱不可採之理
    由，業據本院調取該案全卷查明屬實，核先明。
  (二)證人即臺灣省高屏澎區車輛行車事故鑑定委員會鑑定人馬榮
    華於96年2 月1 日上午11時20分在原審法院審理中證稱：「
    （簡述學經歷？）台大機械所博士，教職。．．．（本件鑑
    定意見結論？）依檢方函、卷宗，裡面資料、現場詢問，當
    時是被告駕車綠燈直行，朱峻緯駕車綠燈左轉，號誌燈光視
    線視距正常，依道路交通安全規則101 條第6 款（應係同規
    則第102 條第1 項第6 款之誤），轉彎車應讓直行車先行，
    判定朱峻緯駕駛重機車左轉未讓直行車先行，為肇事原因，
    被告駕駛小客車，無肇事原因。（辯護人問：鑑定結論是否
    為鑑定委員一致意見？）是，我這裡有資料，有全部鑑定委
    員簽名資料。（庭呈鑑定意見簽署表）（辯護人問：〔提示
    道路交通事故現場圖〕上面顯示刮地痕，刮地痕起點是否表
    示事故撞擊區？）答：如車速不是很快，我們會這樣認為。
    （檢察官問：鑑定時有無考慮視距、道路狀況？）答：有，
    光線、肇事時間。（辯護人問：鑑定意見書第3 點、第4 點
    ，記載天候路況情形，是否剛剛公訴人問你所謂視距、道路
    狀況考量之記載？）答：是，所以我們應該有考慮。（審判
    長問：剛辯護人問你，刮地痕起點是否表示事故撞擊區，你
    說如車速不是很快，我們會這樣認為，理論基礎為何？）答
    ：是力學上可接受的，如果是貨櫃車、機車，我們會考慮到
    車速、質量，如果是行人，我們是考慮血跡，基本觀念是碰
    撞，如車速是2 、30公里，撞擊之後不會有拋離現場多遠的
    情況，應該是直接倒地，因倒地時重量不會損失，所以產生
    路面狀況就是刮地，所以我們認為本件刮地痕就是撞擊地點
    。」等語，依上開證言，證人馬榮華係依道路交通安全規則
    第102 條第1 項第6 款規定判定告訴人朱峻緯駕駛重機車左
    轉未讓直行車先行為肇事之唯一原因，惟證人馬榮華針對聲
    請人甲○○駕駛小客車疏未警戒前方並注意車前狀況，何以
    並非肇事之次因，並無隻言片語提及，其證言之憑信性自屬
    可議。而證人即另一鑑定人鄭子明於原審法院審理中證稱：
    「（誰是肇事次因？）被告。（何謂注意車前狀況？）左右
    各45度角範圍內都應注意，十字路口時應轉頭注意左右，不
    能只注意前面。（本件被告有何肇事次因？）第一、本件事
    故地點視野良好，能注意就應注意，第二、依法規94條第3
    項後段，汽車行駛時駕駛應注意車前狀況，並隨時採取必要
    安全措施，被告具備應注意能力，注意能力未受阻礙，所以
    認被告未注意車前狀況是肇事次因」等語，依道路交通事故
    現場圖所示，聲請人所駕駛P5-2330 號自小客車直行及告訴
    人朱峻緯所騎LCZ-331 號機車左轉之行進方向觀之，在速度
    相若情況下，聲請人駕駛自小客車沿高雄縣鳳山市○○○路
    由南往北行駛進入該路與輜汽路口之際，告訴人朱峻緯則騎
    乘機車左轉未讓直行車先行，則告訴人朱峻緯違規左轉之際
    是在聲請人所駕駛自小客車左前方45度角範圍內，是聲請人
    於肇事之際即有未注意左前方45度角範圍內告訴人來車之疏
    未注意車前狀況之過失情事，證人鄭子明證言之憑信性較為
    可採，從而原確定判決縱對證人馬榮華之證言加以審酌，亦
    絕不影響其判決結果，聲請人據此聲請再審，為無理由。
  (三)按汽車駕駛人對於防止危險發生之相關交通法令之規定，業
    已遵守，並盡相當之注意義務，以防止危險發生，始可信賴
    他人亦能遵守交通規則並盡同等注意義務。若因此而發生交
    通事故，方得以信賴原則為由免除過失責任（最高法院84年
    台上字第5360號判例參照）。本件聲請人駕駛自小客車疏未
    警戒前方並注意車前狀況，隨時採取必要之安全措施，為本
    件車禍之肇事次因，而有過失責任，已如前述，揆之最高法
    院84年台上字第5360號判例見解，聲請人抗辯其有信賴保護
    原則之適用一節，自屬無據。
  (四)綜觀全卷證內容及原確定判決理由欄所載，原判決理由並未
    認定「被告甲○○車速僅20幾公里」一節，且原確定判決針
    對聲請人之車速如何而導致車禍發生之論述，並無前後矛盾
    之情事。再者，依刑事訴訟法相關規定，原確定判決之採證
    理由矛盾或有違經驗法則及論理法則，並非法定得據以聲請
    再審之原因，本件聲請人以原確定判決之論述前後矛盾，且
    有違經驗法則及論理法則，資為聲請再審之依據，亦屬無理
    由。
三、據上論斷，應依刑事訴訟法第434條第1項，裁定如主文。
中　　華　　民　　國　　96　　年　　7 　　月　　19　　日
                  刑事第五庭    審判長法  官  曾永宗
                                      法  官  任森銓
                                      法  官  王伯文
以上正本證明與原本無異。
本裁定不得抗告。
中　　華　　民　　國　　96　　年　　7 　　月　　19　　日
　　　　　　　　　　　　　　　　　　　書記官  陳武悅
                                                      Q
